---
title: "Trabajo Práctico Individual Nº 3: Regresión Logística"
author: "Yazmin Dellacasa"
date: "`r Sys.Date()`"
lang: es
execute:
  echo: true
  output: true
  eval: true
  cache: true
format:
  html:
    toc: true
    toc-location: left
    toc-title: "Contenidos"
    embed-resources: true
    theme: cosmo
    code-fold: false
    code-tools: true
    df-print: paged
    include-in-header:
      text: |
        <style>
        body {
          text-align: justify;
          font-size: 16px;
          line-height: 1.6;
        }
        h1, h2, h3 {
          color: #2C3E50;
        }
        .callout {
          margin-top: 1.5em;
          margin-bottom: 1.5em;
        }
        </style>
---

```{r}
#| label: setup
#| message: false
#| warning: false

# Cargamos exactamente las mismas librerías que en la clase
library(tidyverse)
library(broom)            # Para tidy() y glance()
library(modelsummary)     # Para tablas
library(kableExtra)       # Para estilo de tablas (kable_styling)
library(marginaleffects)  # Para avg_comparisons()
library(yardstick)        # Para métricas y evaluación

# Cargamos la base de datos desde la carpeta /data
adult_data <- read_csv("data/adult_census_USA.csv")

# Limpieza y preparación (asegurando el nivel de referencia)
df_clean <- adult_data |>
  mutate(
    # income: <=50K es la base, >50K es el 1 (lo que queremos predecir)
    income = factor(income, levels = c("<=50K", ">50K")),
    
    # Simplificamos estado civil a 2 categorías para el análisis
    marital_status = case_when(
      marital_status %in% c("Married-civ-spouse", "Married-spouse-absent", "Married-AF-spouse") ~ "Married",
      TRUE ~ "Single/Other"
    ),
    marital_status = factor(marital_status, levels = c("Single/Other", "Married")),
    
    # Sexo como factor explícito
    sex = factor(sex, levels = c("Female", "Male"))
  )
```

# 1. Análisis Exploratorio y Decisiones

La variable monetaria `capital_gain` presenta una enorme asimetría (la mayoría de las personas no tienen ganancias extra). Al igual que se vio en clase, aplicaremos una transformación logarítmica. A su vez, incluiremos una interacción entre `hours_per_week` y `sex` para evaluar la brecha salarial por horas trabajadas.

```{r}
#| label: eda

ggplot(df_clean, aes(x = income, y = log1p(capital_gain), fill = income)) +
  geom_boxplot(alpha = 0.7) +
  theme_minimal() +
  labs(title = "Logaritmo de Ganancias de Capital según Ingreso", 
       x = "Ingreso", y = "Log(Capital Gain + 1)") +
  theme(legend.position = "none")
```

## 2. Ajuste de Modelos (Regresión Logística)

Ajustaremos dos modelos utilizando `glm()` con la familia binomial (enlace logit). El primero será nuestro modelo base y el segundo incluirá el término de interacción justificado en el análisis exploratorio.

```{r}
#| label: modelos

# Modelo 1 (Base): sin interacciones
modelo_1 <- glm(income ~ age + education_num + hours_per_week + sex + marital_status + log1p(capital_gain), 
                data = df_clean, 
                family = binomial(link = "logit"))

# Modelo 2 (Interactivo): incluye hours_per_week interactuando con sex
modelo_2 <- glm(income ~ age + education_num + hours_per_week * sex + marital_status + log1p(capital_gain), 
                data = df_clean, 
                family = binomial(link = "logit"))
```

## 3. Interpretación de Resultados y Efectos Marginales

A continuación, extraemos los Efectos Marginales Promedio (AME) del Modelo 2 utilizando `avg_comparisons()`.

```{r}
#| label: marginal-effects

# Calculamos los AME
efectos_marginales <- avg_comparisons(modelo_2)

# Presentación estandarizada en tabla HTML
efectos_marginales |>
  select(term, contrast, estimate, conf.low, conf.high, p.value) |>
  kable(digits = 4, caption = "Efectos Marginales Promedio (AME) - Modelo Interactivo") |>
  kable_styling(bootstrap_options = c("striped", "hover"), full_width = FALSE)
```

PONER ACA INTERPRETACION !!!!

A continuación, visualizamos los Odds Ratios mediante un Forest Plot:

```{r}
#| label: forest-plot
#| fig-width: 8
#| fig-height: 6

# Extraemos coeficientes de log-odds y calculamos los intervalos manualmente
or_df <- broom::tidy(modelo_2, conf.int = FALSE) |> 
  mutate(
    # Z-scores para 99% (2.576), 95% (1.96) y 80% (1.28)
    lo_99 = exp(estimate - 2.576 * std.error),
    hi_99 = exp(estimate + 2.576 * std.error),
    lo_95 = exp(estimate - 1.96 * std.error),
    hi_95 = exp(estimate + 1.96 * std.error),
    lo_80 = exp(estimate - 1.28 * std.error),
    hi_80 = exp(estimate + 1.28 * std.error),
    estimate = exp(estimate) # Transformamos a Odds Ratios
  ) |>
  filter(term != "(Intercept)")

# Gráfico
ggplot(or_df, aes(y = reorder(term, estimate), x = estimate)) +
  geom_vline(xintercept = 1, linetype = "dashed", color = "gray40", linewidth = 1) +
  geom_linerange(aes(xmin = lo_99, xmax = hi_99), color = "#74ADD1", linewidth = 1.5) +
  geom_linerange(aes(xmin = lo_95, xmax = hi_95), color = "#4575B4", linewidth = 3.5) +
  geom_linerange(aes(xmin = lo_80, xmax = hi_80), color = "#313695", linewidth = 6) +
  geom_point(color = "#D73027", size = 4) +
  scale_x_log10() + 
  theme_minimal(base_size = 14) +
  labs(title = "Forest Plot de Odds Ratios", 
       subtitle = "Intervalos de confianza al 80%, 95% y 99%",
       x = "Odds Ratio (Escala Logarítmica)", 
       y = "Variables")
```

## 4. Comparación Global de Modelos

Comparamos el desempeño del modelo base frente al interactivo utilizando la función `glance()` del paquete `broom`.

```{r}
#| label: comparacion

# Tabla comparativa calculando el Pseudo-R2
glance_m1 <- broom::glance(modelo_1) |> 
  mutate(Modelo = "1. Base", Pseudo_R2 = 1 - (deviance / null.deviance))
glance_m2 <- broom::glance(modelo_2) |> 
  mutate(Modelo = "2. Interactivo", Pseudo_R2 = 1 - (deviance / null.deviance))

bind_rows(glance_m1, glance_m2) |>
  select(Modelo, AIC, deviance, null.deviance, Pseudo_R2) |>
  kable(digits = 3, caption = "Comparación de Modelos Logísticos") |>
  kable_styling(bootstrap_options = c("striped", "hover"), full_width = FALSE)
```

## 5. Conclusiones Finales

PONER CONCLUSION
