---
title: "Trabajo Práctico Individual Nº 3: Regresión Logística"
author: "Yazmin Dellacasa"
date: "`r Sys.Date()`"
lang: es
execute:
  echo: true
  output: true
  eval: true
  cache: true
format:
  html:
    toc: true
    toc-location: left
    toc-title: "Contenidos"
    embed-resources: true
    theme: cosmo
    code-fold: false
    code-tools: true
    df-print: paged
    include-in-header:
      text: |
        <style>
        body {
          text-align: justify;
          font-size: 16px;
          line-height: 1.6;
        }
        h1, h2, h3 {
          color: #2C3E50;
        }
        .callout {
          margin-top: 1.5em;
          margin-bottom: 1.5em;
        }
        </style>
---

```{r}
#| label: setup
#| message: false
#| warning: false



#Cargo las librerias que voy a usar 
if (!require("pacman")) install.packages("pacman")
pacman::p_load(tidyverse, broom, modelsummary, kableExtra, marginaleffects, yardstick, here)

adult_data <- read_csv(here("TP3", "data", "adult_census_USA.csv"))

# Limpieza y preparación
df_clean <- adult_data |>
  mutate(
    # income: <=50K es la base, >50K es el 1 (lo que quiero predecir)
    income = factor(income, levels = c("<=50K", ">50K")),
    
    # Simplifico el estado civil a 2 categorías
    marital_status = case_when(
      marital_status %in% c("Married-civ-spouse", "Married-spouse-absent", "Married-AF-spouse") ~ "Married",
      TRUE ~ "Single/Other"
    ),
    marital_status = factor(marital_status, levels = c("Single/Other", "Married")),
    
    # Sexo como factor explícito
    sex = factor(sex, levels = c("Female", "Male"))
  )
```

```{r}
#| label: eda-bivariadas
#| layout-ncol: 2

# 1. Edad vs Ingreso
ggplot(df_clean, aes(x = income, y = age, fill = income)) + 
  geom_boxplot(alpha = 0.7) + theme_minimal() + 
  labs(title = "Edad vs Ingreso", x = "Ingreso", y = "Edad") +
  theme(legend.position = "none")

# 2. Educación vs Ingreso
ggplot(df_clean, aes(x = income, y = education_num, fill = income)) + 
  geom_boxplot(alpha = 0.7) + theme_minimal() + 
  labs(title = "Años de Educación vs Ingreso", x = "Ingreso", y = "Años de Educación") +
  theme(legend.position = "none")

# 3. Ganancias de Capital (Log) vs Ingreso
ggplot(df_clean, aes(x = income, y = log1p(capital_gain), fill = income)) + 
  geom_boxplot(alpha = 0.7) + theme_minimal() + 
  labs(title = "Ganancias de Capital (log) vs Ingreso", x = "Ingreso", y = "Log(Capital Gain + 1)") +
  theme(legend.position = "none")

# 4. Estado Civil vs Ingreso
ggplot(df_clean, aes(x = marital_status, fill = income)) + 
  geom_bar(position = "fill") + theme_minimal() + 
  labs(title = "Proporción de Ingresos según Estado Civil", x = "Estado Civil", y = "Proporción")

# 5. Sexo vs Ingreso
ggplot(df_clean, aes(x = sex, fill = income)) + 
  geom_bar(position = "fill") + theme_minimal() + 
  labs(title = "Proporción de Ingresos según Sexo", x = "Sexo", y = "Proporción")

# 6. Interacción: Horas de Trabajo vs Ingreso faceteado por Sexo
ggplot(df_clean, aes(x = income, y = hours_per_week, fill = income)) + 
  geom_boxplot(alpha = 0.7) + theme_minimal() + 
  facet_wrap(~ sex) +
  labs(title = "Horas Trabajadas vs Ingreso, faceteado por Sexo", 
       x = "Ingreso", y = "Horas por Semana") +
  theme(legend.position = "none")
```

**Justificación teórica de la interacción:** Se incluye el término de interacción entre las horas de trabajo (`hours_per_week`) y el sexo (`sex`) por la hipótesis de que el mercado laboral presenta asimetrías de género. Esto implica que el "retorno" económico de trabajar más horas (su impacto en la probabilidad de percibir ingresos mayores a \$50K) no es homogéneo, sino que está condicionado por el género del individuo. El último gráfico nos permite ver esta decisión al exponer las distintas distribuciones de horas trabajadas según el sexo dentro de cada estrato de ingresos.

## 2. Ajuste de Modelos (Regresión Logística)

**Categorías de Referencia:**

Para fla interpretación del intercep y de los coeficientes, en la limpieza de datos estableci estas categoriaategorías base: \* **Variable Dependiente (income):** `<=50K` (referencia 0) \* **Sexo (sex):** `Female` \* **Estado Civil (marital_status):** `Single/Other`

voy a ajusatr dos modelos usando `glm()` con la familia binomial (enlace logit). El primero va a ser el modelo base y el en el segundo voy a agregar el término de interacción que justifique en el análisis exploratorio.

```{r}
#| label: modelos

# Modelo 1 (Base): sin interacciones
modelo_1 <- glm(income ~ age + education_num + hours_per_week + sex + marital_status + log1p(capital_gain), 
                data = df_clean, 
                family = binomial(link = "logit"))

# Modelo 2 (Interactivo): incluye hours_per_week interactuando con sex
modelo_2 <- glm(income ~ age + education_num + hours_per_week * sex + marital_status + log1p(capital_gain), 
                data = df_clean, 
                family = binomial(link = "logit"))

# Aca pongo summary estadístico de ambos modelos
summary(modelo_1)
summary(modelo_2)
```

## 3. Interpretación de Resultados y Efectos Marginales

```{r}
#| label: marginal-effects

# Calculo los AME  para el Modelo 2 (Interactivo) 
efectos_marginales <- avg_comparisons(modelo_2)

# Presentación estandarizada en tabla HTML
efectos_marginales |>
  select(term, contrast, estimate, conf.low, conf.high, p.value) |>
  kable(digits = 4, caption = "Efectos Marginales Promedio (AME) - Modelo Interactivo") |>
  kable_styling(bootstrap_options = c("striped", "hover"), full_width = FALSE)
```

**Interpretación de Efectos Marginales Promedio (AME):**

Al analizar los AME solamente del modelo interactivo, puedo ver el impacto promedio de cada variable sobre la probabilidad de percibir ingresos mayores a \$50,000, manteniendo el resto constante:

-   **Estado Civil:** Es el factor sociodemográfico de mas peso individual. Estar casado (frente a estar soltero u otro estado) aumenta la probabilidad promedio de tener de altos ingresos de forma contundente.
-   **Capital Humano y Experiencia:** Veo un efecto positivo, osea cada año adicional de educación (education_num) y cada año mas de edad (age) aumentan las chances de superar el umbral de ingresos.
-   **Dinámica Laboral y Brecha de Género:** Cada hora extra de trabajo semanal (hours_per_week) incrementa en promedio la probabilidad de altos ingresos. Al mismo tiempo, el AME para la variable sexo (`Male` vs `Female`) veo la diferencia promedio en probabilidad a favor de los hombres, aca es donde veo la asimetría del mercado laboral a través de todos los niveles de horas trabajadas.
-   **Ganancias de Capital:** Un aumento en el logaritmo de esta variable tiene un impacto positivo en la probabilidad de estar en el grupo de mayores ingresos.

Ahora, vemos los Odds Ratios con un Forest Plot:

```{r}
#| label: forest-plot
#| fig-width: 8
#| fig-height: 6

# Aca lo que hago es extraerlos coeficientes de log-odds y calculo manualmente los intervalos 
or_df <- broom::tidy(modelo_2, conf.int = FALSE) |> 
  mutate(
    lo_99 = exp(estimate - 2.576 * std.error),
    hi_99 = exp(estimate + 2.576 * std.error),
    lo_95 = exp(estimate - 1.96 * std.error),
    hi_95 = exp(estimate + 1.96 * std.error),
    lo_80 = exp(estimate - 1.28 * std.error),
    hi_80 = exp(estimate + 1.28 * std.error),
    estimate = exp(estimate), # Transformamos a Odds Ratios
    # 1. CREAMOS LA VARIABLE DE SIGNIFICANCIA mirando el p.value
    Significancia = ifelse(p.value < 0.05, "Sig.(p<0.05)", "No Sig.")
  ) |>
  filter(term != "(Intercept)")

# Gráfico
ggplot(or_df, aes(y = reorder(term, estimate), x = estimate)) +
  geom_vline(xintercept = 1, linetype = "dashed", color = "gray40", linewidth = 1) +
  geom_linerange(aes(xmin = lo_99, xmax = hi_99), color = "#74ADD1", linewidth = 1.5) +
  geom_linerange(aes(xmin = lo_95, xmax = hi_95), color = "#4575B4", linewidth = 3.5) +
  geom_linerange(aes(xmin = lo_80, xmax = hi_80), color = "#313695", linewidth = 6) +
  # 2. PONEMOS EL COLOR ADENTRO DEL aes()
  geom_point(aes(color = Significancia), size = 4) +
  scale_color_manual(
    # Rojo si es significativo, gris si no lo es
    values = c("Sig.(p<0.05)" = "#D73027", "No Sig." = "gray60"), 
    name = "Significancia"
  ) +
  scale_x_log10() + 
  theme_minimal(base_size = 14) +
  labs(title = "Forest Plot de Odds Ratios", 
       subtitle = "Intervalos de confianza al 80%, 95% y 99%",
       x = "Odds Ratio (Escala Logarítmica)", 
       y = "Variables")
```

## 4. Comparación Global de Modelos

Ahora comparo el desempeño del modelo base frente al interactivo utilizando la función `glance()` del paquete.

```{r}
#| label: comparacion

# Tabla comparativa calculando el Pseudo-R2
glance_m1 <- broom::glance(modelo_1) |> 
  mutate(Modelo = "1. Base", Pseudo_R2 = 1 - (deviance / null.deviance))
glance_m2 <- broom::glance(modelo_2) |> 
  mutate(Modelo = "2. Interactivo", Pseudo_R2 = 1 - (deviance / null.deviance))

bind_rows(glance_m1, glance_m2) |>
  select(Modelo, AIC, deviance, null.deviance, Pseudo_R2) |>
  kable(digits = 3, caption = "Comparación de Modelos Logísticos") |>
  kable_styling(bootstrap_options = c("striped", "hover"), full_width = FALSE)
```

**Interpretación:**

Para sabeer si se justifica armar el **Modelo 2 (con la interacción)** o si quedarme con el **Modelo 1 (base)** vemos:

-   **El AIC bajó:** El AIC ve el equilibrio entre un buen ajuste y un modelo simple. Como en el Modelo 2 el AIC disminuyó un poquito (pasó de 13570 a 13568), indicando que la complejidad extra que le sume (la interacción) se justifica estadísticamente.

-   **La Deviance bajó:** La deviance bajó de 13556 a 13552. Esto confirma que el modelo que suma la interacción tiene una mejor aproximación a los datos observados.

**¿El término de interacción mejora el modelo?** Sí, la inclusión de la interacción mejora levemente el modelo. Los indicadores muestran que cruzar las horas de trabajo con el sexo del individuo aporta un poder explicativo adicional (aunque marginal) para predecir si alguien gana más de \$50,000.

## 5. Conclusiones Finales

El objetivo de este trabajo era analizar qué factores sociodemográficos y laborales influyen en la probabilidad de que un ciudadano tenga ingresos altos (superiores a los u\$s 50,000 anuales). despues de analizar y modelar los datos, llego a las siguientes conclusiones principales:

1.  **Los factores clave del éxito económico:** A nivel individual, todas las variables resultaron importantes. Estar casado es el factor sociodemográfico con mayor peso para aumentar la probabilidad de tener ingresos altos. Además, confirmamos que tanto la educación formal como la experiencia (edad) y las ganancias de capital se traducen en retornos económicos fuertemente positivos.
2.  **Brecha de género y dinámica laboral:** Se vio que ser hombre aumenta las probabilidades base de pertenecer al estrato de mayores ingresos. Al evaluar la interacción, veo que el efecto de trabajar más horas tiene un retorno económico marginalmente distinto según el género (p = 0.052), lo que justifica la elección del Modelo 2 como el de mejor ajuste.
3.  **Reflexión final:** El perfil sociodemográfico de una persona tiene una influencia en sus oportunidades económicas.
